臺灣高雄地方法院刑事判決　　　　　　 96年度簡上字第677號
上　訴　人　臺灣高雄地方法院檢察署檢察官
被　　　告　乙○○
上列上訴人因被告詐欺案件，不服本院高雄簡易庭96年度簡字第
2717號中華民國96年5 月21日第一審刑事簡易判決（聲請簡易判
決處刑案號：臺灣高雄地方法院檢察署96年度偵字第11344 號）
，提起上訴，及移送併案審理（臺灣高雄地方法院檢察署96年度
偵字第12499 號），本院管轄之第二審合議庭判決如下：
    主  文
原判決撤銷。
乙○○幫助犯詐欺取財罪，處有期徒刑陸月，如易科罰金，以新
臺幣壹仟元折算壹日，減為有期徒刑參月，如易科罰金，以新臺
幣壹仟元折算壹日。
    事  實
一、乙○○雖可預見將自己所申辦金融機構帳戶之存摺、提款卡
    及密碼交付與他人，可能遭充作人頭帳戶，作為詐騙被害人
    匯款及提款之工具，仍基於縱所提供之金融帳戶存摺、提款
    卡及密碼遭利用為詐欺犯罪之工具，亦無違其本意之不確定
    幫助詐欺取財犯意，於民國96年2月間撥打0000000000、000
     0000000號行動電話予真實姓名年籍不詳，自稱「陳先生」
    之成年男子後，於民國96年2月26日14時許，乙○○在高雄
    市○○區○○路與六合路口之金礦咖啡店內，分別以新臺幣
    （下同）1,000元之代價，同時交付其第一商業銀行鼎泰分
    行帳號00000000000號帳戶（下稱第一商銀帳戶）及中國信
    託商業銀行帳號000000000000號帳戶（下稱中國信託銀行帳
    戶）之存摺、印章及提款卡，而幫助上述真實姓名、年籍不
    詳之成年人及其所屬犯罪集團之成員使用該帳戶以行不法之
    犯罪行為。嗣該詐騙集團成員在取得上開資料後，即意圖為
    自己不法之所有，分別為下列行為：
（一）於96年2月27日9時30分許，以電話聯絡黃芷羚，佯稱黃芷
    羚之0000000000號行動電話因積欠電話費用未繳將被停話，
    致黃芷羚陷於錯誤，遂前往臺南市○區○○路三段31號之第
    一商業銀行，匯款15萬8000元至乙○○上開第一商銀帳戶內
    ，嗣黃芷羚發覺有異始知受騙而報警查獲。
（二）復於96年2 月27日下午2 時許聯絡張淑芬，佯稱張淑芬之
    行動電話積欠電話費用未繳，使張淑芬陷於錯誤，前往臺中
    市中國信託商業銀行南屯分行匯款65萬元至乙○○前揭帳戶
    內，嗣張淑芬查覺有異而報警偵悉上情。
二、案經高雄市政府警察局三民第二分局報告臺灣高雄地方法院
    檢察署檢察官偵查後聲請簡易判決處刑，及高雄市政府警察
    局新興分局報告臺灣高雄地方法院檢察署檢察官偵查後移送
    併辦。
    理   由
一、本件被告所犯係死刑、無期徒刑或最輕本刑為3 年以上有期
    徒刑以外之罪，其於本院準備程序中就前揭被訴事實為有罪
    之陳述，經審判長告知簡式審判程序之旨，並聽取其與公訴
    人之意見後，本院認無不得或不宜改依簡式審判程序進行之
    情形，合議庭依刑事訴訟法第273 條之1 第1 項、第284 條
    之1之規定，裁定改依簡式審判程序審理，合先敘明。
二、上揭事實，業據被告於本院審理中坦承不諱，核與證人即被
    害人黃芷羚、張淑芬於警詢時證述之情節相符，復有第一商
    業銀行帳戶開戶資料、交易明細表及匯款憑條，中國信託商
    業銀行交易明細資料、存款憑條各1 紙附卷可稽，足認被告
    前開自白與事實相符，本件事證明確，其犯行堪予認定，自
    應依法論科。
三、按刑法上之幫助犯，係對於犯罪與正犯有共同之認識，以幫
    助之意思對於正犯資以助力，而未參與實施犯罪之行為者而
    言（最高法院75年度台上字第1509號、84年度台上字第5998
    號、88年度台上字第1270號判決參照）。本案被告乙○○雖
    提供其所有上開銀行帳戶之存摺、提款卡及密碼供詐騙集團
    成員作為詐欺取財匯款使用，惟被告單純提供帳戶供人使用
    之行為，並不等同於向被害人施以欺罔之詐術行為，且亦無
    證據證明被告有參與詐欺取財犯行之構成要件行為，被告上
    開所為，顯係對於詐欺集團成員遂行詐欺取財犯行資以助力
    ，自應論以幫助犯。核被告所為，係犯刑法第30條第1 項、
    第339 條第1 項之幫助詐欺取財罪，爰依刑法第30條第2項
    減輕其刑。再被告於同時同地，一次提供上開2 個帳戶，幫
    助詐騙集團分別用以詐騙黃芷羚、張淑芬等2 名被害人，係
    屬一行為而觸犯數幫助詐欺取財罪名，為想像競合犯，僅論
    以一情節較重之提供中國信託銀行帳戶，幫助詐取被害人張
    淑芬65萬元金額之部分處斷。另被告提供上開中國信託銀行
    帳戶幫助詐欺取財之犯行與聲請簡易判決處刑部分，有想像
    競合之裁判上一罪關係，本院自得併予審理。
四、原審認被告所犯罪證明確，予以論罪科刑，固非無見。惟查
    ：（一）原審未及審酌被告同時提供中國信託銀行帳戶之存
    摺、金融卡及密碼予詐欺集團成員，供詐欺集團成員詐騙被
    害人張淑芬65萬元，自有未合；（二）被告行為後，中華民
    國96年罪犯減刑條例業於同年7月16日生效施行，被告前開
    犯罪時間於96年4月24日之前，所犯合於減刑規定，原審判
    決時未及審酌，亦有未恰。檢察官以被告於96年2 月26日同
    時提供中國信託銀行之帳戶存摺、提款卡及密碼供詐欺集團
    成員之事實，未經原審法院併予審酌而上訴，為有理由。原
    判決既有前揭可議之處，自應由本院予以撤銷改判。爰審酌
    被告本身雖未實際參與詐欺取財犯行，但其提供帳戶供不法
    犯罪集團使用，不僅造成執法機關不易查緝犯罪行為人，助
    長社會犯罪風氣，造成被害人求償上之困難，惡性非輕，惟
    念及被告犯後坦承犯行，態度良好，且無其他前科記錄，有
    臺灣高等法院被告前案紀錄表1 份在卷可憑，素行尚佳，兼
    衡被害人損失之程度等一切情狀，量處如主文所示之刑，併
    諭知易科罰金之折算標準。又本件被告犯罪時間係在96年4
    月24日以前，爰依中華民國96年罪犯減刑條例第2 條第1項
    第3 款規定，減其宣告刑2 分之1 後，併諭知易科罰金之折
    算標準。
五、退併辦部分（臺灣高雄地方法院檢察署96年度偵緝字第3526
    號）：
    併辦意旨略以：被告乙○○得預見收購金融帳戶之人，係將
    所申購之帳戶用以供被害人匯入款項，藉此作為犯罪之工具
    ，竟仍基於幫助他人遂行詐欺取財之不確定故意，借用陳怡
    君於96年3 月16日在第一商業銀行鼎泰分行所開設，帳號
    000000 00000號之帳戶存摺、印章、提款卡及密碼，復於96
    年3 、4 月之不詳時間，在高雄市○○區○○路與六合路交
    岔口之金礦咖啡店內，以1,000 元代價，將該帳戶之存摺、
    印章、提款卡及密碼交予姓名、年籍不詳之人供詐欺集團成
    員使用。嗣於96年4 月18日20時37分許，該詐欺集團成員自
    稱「雅虎奇摩會計部高先生」之男子向丙○○佯稱：因輸入
    錯誤須使用ATM 始能解除每月扣繳，致丙○○陷於錯誤，遂
    於同日21時26分許匯入7,929 元至陳怡君上開帳戶內等語。
    惟查：被告先於96年2 月26日將第一商銀、中國信託銀行之
    帳戶交付予詐騙集團成員，復於96年3 、4 月之不詳時間將
    陳怡君之第一商業銀行之帳戶提供詐騙集團成員，2 行為時
    間相距逾半月，且被告為前揭幫助詐欺行為時，刑法連續犯
    之規定業經刪除，所為前揭2 行為之時間顯非密接，亦無從
    論以接續犯等實質上一罪關係，此外該2 行為復查無其他裁
    判上一罪關係存在，前揭併辦部分與本案之犯行自應屬數罪
    關係，非起訴之效力所及，本院無從併案審理，此部分應退
    由檢察官另為適法之處理，附此敘明。
據上論斷，應依刑事訴訟法第455 條之1 第1 項、第3 項、第36
9 條第1 項前段、第364 條、第299 條第1 項前段、第273 條之
1 第1 項，刑法第30條第1 項前段、第2 項、第339 條第1 項、
第41條第1 項前段，刑法施行法第1 條之1 ，中華民國96年罪犯
減刑條例第2 條第1 項第3 款、第4 條、第7 條，判決如主文。
本案經檢察官甲○○到庭執行職務。
中　　華　　民　　國　　96　　年　　12　　月　　11　　日
                  刑事第十一庭   審判長法  官 施柏宏
                                       法  官 黃宗揚
                                       法　官 黃繼瑜
以上正本證明與原本無異。
不得上訴。
中　　華　　民　　國　　96　　年　　12　　月　　11　　日
                                       書記官  曾小玲
附錄本判決論罪科刑法條：
中華民國刑法第30條 (從犯及其處罰)
幫助他人犯罪者，為從犯。雖他人不知幫助之情者，亦同。
從犯之處罰，得按正犯之刑減輕之。
中華民國刑法第339條 (普通詐欺罪)
意圖為自己或第三人不法之所有，以詐術使人將本人或第三人之
物交付者，處五年以下有期徒刑、拘役或科或併科一千元以下罰
金。
以前項方法得財產上不法之利益或使第三人得之者，亦同。
前二項之未遂犯罰之。
